【裁判字號】    99,易,1151
【裁判日期】    991214
【裁判案由】    賭博
【裁判全文】
臺灣彰化地方法院刑事判決              99年度易字第1151號
公  訴  人  臺灣彰化地方法院檢察署檢察官
被      告  詹範仲
上列被告因賭博案件，經檢察官聲請簡易判決處刑（99年度偵字
第8688號），本院認不宜逕以簡易判決處刑（99年度簡字第1866
號），改依通常程序審理，判決如下：
    主    文
詹範仲無罪。
    理    由
一、公訴意旨略以：被告詹範仲、邢用（已死亡，另經本院以99
    年度易字第1264號判決不受理）、洪進利（另經本院以99年
    度簡字第1866號判決判處罰金新臺幣〈下同〉4000元）及多
    名姓名年籍均不詳之人，於民國99年9 月8 日中午12時30分
    許，在彰化縣竹塘鄉○○村○○路○ 段253 號南方30公尺處
    之公眾得出入之空屋內，以骰子、碗公、鍋蓋及牛皮紙製押
    注圖表為賭具，賭博財物，渠等賭博方式為每人選定號碼押
    注，如押中所開出之號碼則可取得2 倍賭金，如押中所開出
    號碼之前後號，僅可取回1 半賭金，如未押中，則由姓名年
    籍均不詳之莊家取得賭金，以此方式賭博財物。嗣為警當場
    查獲，並扣得上開賭具及賭資1000元，因認被告詹範仲涉有
    刑法第266 條第1 項前段之賭博罪嫌。
二、證據能力之說明：查檢察官、被告就下列各項證據方法之證
    據能力，於本院準備程序時均表示無意見，且於法院調查證
    據時，知有刑事訴訟法第159 條第1 項不得為證據之情形，
    亦未於言詞辯論終結前聲明異議，茲審酌該等言詞陳述及書
    面作成時之情況，並無不宜作為證據之情事，依刑事訴訟法
    第159 條之5 之規定，自得作為證據，合先敘明。次按除法
    律另有規定外，實施刑事訴訟程序之公務員因違背法定程序
    取得之證據，其有無證據能力之認定，應審酌人權保障及公
    共利益之均衡維護，刑事訴訟法第158 之4 定有明文。惟本
    案所引用之非供述證據，並無證據證明係實施刑事訴訟程序
    之公務員違背法定程序所取得，自應認均具有證據能力，合
    先敘明。
三、按犯罪事實應依證據認定之，無證據不得認定犯罪事實；又
    不能證明被告犯罪者，應諭知無罪之判決，刑事訴訟法第15
    4 條第2 項、第301 條第1 項分別定有明文。次按認定不利
    於被告之事實，須依積極證據，茍積極證據不足為不利被告
    事實之認定，即應為有利於被告之認定，更不必有何有利之
    證據；事實之認定，應憑證據，如未能發現相當證據，或證
    據不足以證明，自不能以推測或擬制之方法，以為裁判之基
    礎；且認定犯罪事實所憑之證據，雖不以直接證據為限，間
    接證據亦包括在內，然而無論直接證據或間接證據，其為訴
    訟上之證明，須於通常一般之人均不致有所懷疑，而得確信
    其為真實之程度者，始得據為有罪之認定，倘其證明尚未達
    到此一程度，而有合理之懷疑存在而無從使事實審法院得有
    罪之確信時，即應由法院為諭知被告無罪之判決；又檢察官
    對於起訴之犯罪事實，仍應負提出證據及說服之實質舉證責
    任。倘其所提出之證據，不足為被告有罪之積極證明，或其
    指出證明之方法，無從說服法院以形成被告有罪之心證，基
    於無罪推定之原則，自應為被告無罪判決之諭知（最高法院
    30年上字第816 號、40年臺上字第86號、76年臺上字第4986
    號、92年臺上字第128號判例意旨參照）。
四、本件公訴人認被告詹範仲涉有上開賭博犯行，無非以被告詹
    範仲於警詢、偵訊中之自白暨扣案之上開賭具及賭資1000元
    為主要論據。訊據被告詹範仲堅決否認有參與賭博之情事，
    辯稱：當時伊雖在旁觀看並欲參與賭博，然尚未下注即為警
    查獲等語。經查：
（一）被告詹範仲於警詢中供稱：99年9 月8 日中午警方到案發
      現場取締時，伊正準備下注賭博財物，但因為伊尚未下注
      ，所以還沒有輸贏等語（警卷第4 頁、第6 頁）；復於偵
      訊中供稱：伊是聽說該地有在賭博，所以打算去賭博，伊
      當時正準備下注200 元，但警察剛好到場，所以伊就把錢
      放回口袋等語（偵卷第15頁），足見被告詹範仲於警詢、
      偵訊中均未自白有於前開時、地賭博之行為，而被告為警
      查獲時固有預備賭博之行為，然賭博罪並無處罰預備犯或
      未遂犯之規定，是公訴人有關被告詹範仲業已自白之指摘
      ，顯有誤會。
（二）扣案之骰子、碗公、鍋蓋各1 個及牛皮紙製押注圖表 1張
      為查獲現場賭博之器具等情，雖據被告詹範仲及證人洪進
      利、邢用於警詢中供述明確，然扣案之賭資1000元及賭具
      骰子、碗公、鍋蓋各1 個暨牛皮紙製押注圖表1 張等物均
      非被告詹範仲所有一節，業經被告詹範仲迭於警詢、偵訊
      及本院審理時供述明確（警卷第4 頁、偵卷第15頁、本院
      卷第9 頁反面），本院審酌被告詹範仲於偵訊中尚且明確
      供稱：「（問：你就本案賭博罪，是否認罪？）我認罪，
      我本來就是要進去賭博」等語（偵卷第15頁），是被告詹
      範仲上開供述應非推諉卸責之詞，而值採信。則扣案之賭
      資1000元及賭具骰子、碗公、鍋蓋各1 個暨牛皮紙製押注
      圖表1 張等物，充其量僅能證明被告確實身處於公眾得出
      入之賭場，尚無法證實被告有從事公訴人起訴罪名構成要
      件之犯行，實難以被告之供述及扣案之證物，遽以認定被
      告有何公訴人起訴之犯行。
五、綜上所述，依公訴人所舉之證據，尚難證明被告確有前揭賭
    博犯行。此外，本院復查無其他積極證據，足資證明被告確
    有公訴人所指前揭不法犯行，揆諸首揭法條及判例意旨，不
    能證明被告犯罪，依法自應為無罪之諭知。
據上論斷，應依刑事訴訟法第452 條、第301 條第1 項，判決如
主文。
中    華    民    國    99    年    12    月    14    日
                  刑事第二庭    審判長法官  石馨文
                                法      官  吳芙如
                                法      官  江彥儀
以上正本證明與原本無異。
如不服本判決應於收受判決後10日內向本院提出上訴書狀，並
應敘述具體理由。其未敘述上訴理由者，應於上訴期間屆滿後
20日內向本院補提理由書(均須按他造當事人之人數附繕本)
「切勿逕送上級法院」。
中    華    民    國    99    年    12    月    14    日
                                書  記  官  黃明慧

司法院資訊處製作；財團法人民間司法改革基金會備份。
